臺灣板橋地方法院民事判決　　　　　　　96年度婚字第1052號
原　　　告　甲○○
訴訟代理人　朱容辰律師
被　　　告　乙○○
訴訟代理人　劉衡慶律師
　　　　　　陳盈潔律師
上列當事人間請求履行同居事件，本院於中華民國96年11月27日
言詞辯論終結，判決如下：
    主  文
原告之訴駁回。
訴訟費用由原告負擔。
    事實及理由
一、原告主張：
(一)兩造原為男女朋友，於民國95年間原告得知被告已懷有自己
    骨肉，為負起自身應有的責任並給予孩子與被告一個完整的
    家，原告乃向被告求婚，雙方於95年10月29日結婚宴客，育
    有一女，惟未辦理結婚登記。
(二)然婚後不到1 個月期間，雙方即因小事而發生口角，或許是
    因為原告自己的用語不當導致被告最後負氣離家，返回娘家
    生活，對此原告本人深感自責，一再努力懇請被告返家與原
    告一同生活，然因被告當時仍在氣頭上，所以其並未同意返
    家與原告共同生活。惟因雙方住所相去不遠，兼之當時被告
    懷有身孕待產，原告轉念一想，若由其母親陪伴照護也不錯
    ，可以等小孩出生後再將其母子一起接回共同生活，所以當
    時原告不再強求，而是主動前往被告家中探視、照顧，這期
    間不論是產檢還是待產，原告始終陪伴在妻子身旁。
(三)被告於96年1 月25日在醫院產下幼女藍玥婷。原告本期待被
    告坐完月子後即會與幼女共同返回家中一同生活，惟事與願
    違，被告竟不願返家與原告共同生活，對此，原告自難接受
    ，除一再與被告懇談外，亦曾委請親友（吳紅麗女士）與當
    地里長（藍文龍）出面溝通，雖被告均表示同意返家與原告
    共同生活，然最後卻又變卦，對此，原告迫於無奈，僅得提
    起本件履行同居義務之訴，此等事實經過，在此先予述明。
(四)本案被告另案提起離婚之訴，並由　鈞院以96年度婚字第76
    7 號受理中。該案中被告主張之離婚事由有二：一為不堪同
    居虐待；一為民法第1052條第2 項有難以維持婚姻之重大事
    由。惟查此二事由並不存在，是被告顯無不能同居之正當事
    由。有關被告所主張不堪同居虐待乙事，一來，並無任何事
    證；二來，雙方結婚不到一個月，被告即負氣返回娘家生活
    ，在短短一個月不到的時間內，有何「不堪虐待」可能？若
    其所主張難以維持婚姻事由，更屬不可採。蓋雙方雖曾於95
    年11月間因故爭執而分居二地，但經過一、二個月的冷靜思
    考，加上孩子出生後，雙方已有共同生活的共識，此參照另
    案（96年婚字第767 號）於96年10月23日之言詞辯論筆錄自
    明，蓋不論是證人吳紅麗或證人藍文龍均已明白證述，依證
    人吳紅麗與被告本人自陳，於今年農曆過年前後，被告確曾
    同意要返家與原告共同生活，但最後一刻卻又因無法勸服母
    親而變卦；而證人藍文龍亦明白證實於今年3 、4 月間，兩
    造曾一同拜會懇求其出面勸說被告之母讓被告得返家團聚。
    是可見，縱雙方於95年底曾因口角或小事而分居，但其後感
    情已回復，並無任何無法共同生活之理由存在。
(五)原告確實有心要維持家庭的圓滿，實因可歸責於被告自身之
    事由而無法一家團圓：就卷內各項事證所示，兩造間之感情
    應有回復，實因女方家長因素而導致夫妻無法團圓。就被告
    不願返家與原告共同生活乙事，原告顯無過失，被告實無理
    由予以拒絕，惟原告考量到其係因「母命難違」，亦不忍苛
    責。且查自雙方分居迄今，原告始終不曾放棄被告與幼女，
    一再謀求一家團圓的可能，其間亦曾獲得被告同意表示願意
    返家與原告共同生活，但被告總在最後一刻反悔，本案原告
    已無計可施，在不得已的情況下，僅得訴請法院判令被告履
    行同居義務，期能讓原告有一個圓滿的家庭。為此依據民法
    第1001條規定提起本件訴訟。並聲明：被告應與原告同居。
二、被告方面：
(一)兩造婚後不久，於95年11月5 日晚間，原告因細故竟對被告
    怒斥且侮辱稱：「我懷疑這個小孩是不是我的？」。於95年
    11月26日，當時被告已經懷胎8 個月，原告又因細故高聲怒
    罵被告「妳父母是怎麼教妳的」，於同日晚間9 時許，大力
    甩門，並對被告稱：「從現在起，妳不准踏出家門一步，明
    天你就辭掉幼教班的工作，否則我到妳幼教班去，叫妳無法
    做人」、「妳現在給我跪在地板上，把灰塵舔乾淨，妳不舔
    的話，妳就給我滾出去」等語，因被告認為原告「叫伊舔地
    板」，是重大侮辱原告，故而拒絕舔地板，原告即強迫被告
    交出鑰匙並且滾出家門，被告恐8 個月的胎兒受到毆打、推
    擠，只好屈從，乃將「全部門鎖鑰匙」交給原告，並遭原告
    猛力推出家門，被告因懷胎8 月，又值深夜，只得含淚返回
    娘家。
(二)於95年12月21日原告手持離婚協議書，前往被告娘家，叫被
    告簽名離婚，惟雙方因談及子女監護權時，原告又對被告侮
    辱稱：「我懷疑這個小孩是不是我的？」。
(三)甚且於被告坐月子期間，原告要求被告將放置於三重市○○
    ○路240 巷10號2 樓家中之物品搬走，被告甫生產完，無法
    前往，原告仍執意要求被告搬空，否則將把被告之私人物品
    處理掉，被告只好請胞弟藍國元前往搬空。由以上事證，顯
    示原告「拒絕」被告履行同居義務，甚至無意維持婚姻之意
    。並聲明：原告之訴駁回。
三、本院當庭協議整理兩造本件事實上及法律上之爭點如下：
(一)確認原告請求權基礎，如卷附書狀及以前筆錄所特定之型態
    。
(二)就原告請求權之原因事實及兩造所主張之證據方法如卷附物
    證及所聲明之人證。
四、按夫妻互負同居之義務。但有不能同居之正當理由者，不在
    此限，民法第1001條定有明文。本件兩造於95年10月29日結
    婚，雖兩造結婚時未前往戶政機關辦理結婚登記，然我國婚
    姻制度係採儀式婚，若已具備公開儀式及二人以上證人，雖
    未為結婚登記，仍無礙於婚姻關係之成立，依兩造及證人到
    庭所述內容觀之，兩造間有婚姻關係存在堪信為真實。又被
    告於95年11月26日返回娘家居住迄未返家之事實，為被告所
    不爭執，自堪信為真實。惟被告對離家之原因辯稱：
(一)原告於95年11月26日在被告懷孕8 個月時，怒斥被告「你父
    母是怎麼教你的」，向被告取回家中鑰匙並將被告趕出家門
    ，事後於同年12月21日又持離婚協議書前往被告娘家要求被
    告簽字離婚、雙方談及子女監護權時，宣稱「我懷疑這個小
    孩是不是我的」等情，業據被告提出離婚協議書影本1 件、
    錄音光碟及錄音譯文各1 件為證，並經證人即被告之母楊秀
    娥到庭證述明確。原告於本院審理亦承認其所謂「你工作不
    要做，否則你就回家」，是指叫被告回娘家之意。足見被告
    所辯非虛。
(二)原告於96年2 月間表示其要去大陸工作，房子不住了，要處
    理掉，要求被告搬回其衣物，如果沒有去拿，原告可能把衣
    服、物品處理掉，被告遂請其弟前去取回衣物之情，亦據證
    人即被告之弟藍國元證述綦詳。足見原告並無意與被告同居
    ，被告顯有不能同居之正當理由。
五、從而原告本於現存之夫妻關係，請求被告履行同居義務，為
    無理由，應予駁回。
六、訴訟費用負擔之依據：民事訴訟法第78條。
中　　華　　民　　國　　96　　年　　12　　月　　18　　日
                  家事庭  法　官　毛崑山
以上正本證明與原本無異。
如對本判決不服，應於判決送達後20日內向本院提出上訴狀。
中　　華　　民　　國　　96　　年　　12　　月　　18　　日
                          書記官　廖宮仕
